臺灣高等法院花蓮分院刑事判決　　　　 95年度上訴字第134號
上　訴　人
即　被　告　己○○
指定辯護人　邱聰安律師
上列上訴人因違反槍砲彈藥刀械管制條例案件，不服臺灣臺東地
方法院94年度訴字第246號中華民國95年4月21日第一審判決（起
訴案號：臺灣臺東地方法院檢察署94年度偵字第2069號），提起
上訴，本院判決如下：
    主  文
原判決撤銷。
己○○無罪。
    理  由
一、公訴意旨略以：被告己○○於民國94年9月13日晚上8時許，
    在臺東縣臺東市○○路○段彼得堡電動遊戲場內，受綽號「
    阿宏」之姓名年籍均不詳之成年男子之委託，收受可發射子
    彈、具殺傷力之仿BERETTA廠84型半自動手槍之改造手槍1支
    後，並將之保管、藏放在所駕駛車牌之號碼8W-6263號自小
    客車內後座左方腳踏板處，而無故持有之。嗣於94年9月14
    日晚上7時10分許，為警據報後至停放於臺東縣臺東市○○
    路2號地下停車場內之上開自小客車，經己○○同意後進行
    搜索，而查獲上開具殺傷力之改造手槍1支（槍枝管制編號
    ：000000000 0號，含彈匣2個）及包裝袋1個等物。因認被
    告己○○上開所為涉犯槍砲彈藥刀械管制條例第8條第4項之
    未經許可而寄藏可發射子彈具有殺傷力之改造手槍罪云云。
二、公訴人認被告涉犯上開罪嫌之證據為：
（一）扣案槍枝、搜索扣押筆錄、相片及鑑定結果，認在車牌號
      碼8Ｗ-6263號自小客車後座左方腳踏板處查獲之槍枝係可
      發射子彈具有殺傷力之改造手槍。
（二）被告於警訊、偵查及原審坦承寄藏系爭槍枝之供述。
三、按犯罪事實應依證據認定之，無證據不得認定犯罪事實；且
    被告之自白，非出於強暴、脅迫、利誘、詐欺、疲勞訊問、
    違法羈押或其他不正之方法，且與事實相符者，得為證據。
    而被告或共犯之自白，不得作為有罪判決之唯一證據，仍應
    調查其他必要之證據，以察其是否與事實相符；不能證明被
    告犯罪者，應諭知無罪之判決，刑事訴訟法第154條第2項、
    第156條第1、2項及第301條第1項分別定有明文。次按認定
    不利於被告之事實，須依積極證據，苟積極證據不足為不利
    於被告事實之認定時，即應為有利於被告之認定，更不必有
    何有利之證據；又事實之認定，應憑證據，如未能發現相當
    證據，或證據不足以證明，自不能以推測或擬制之方法，以
    為裁判基礎。而刑事訴訟法上所謂認定犯罪事實之積極證據
    ，係指適合於被告犯罪事實之認定之積極證據而言，雖不以
    直接證據為限，間接證據亦包括在內；然而無論直接或間接
    證據，其為訴訟上之證明，須於通常一般之人均不致有所懷
    疑，而得確信其為真實之程度者，始得據為有罪之認定，倘
    其證明尚未達到此一程度，而有合理之懷疑存在時，致使無
    從形成有罪之確信，根據「罪證有疑，利於被告」之證據法
    則，即不得遽為不利被告之認定（最高法院30年上字第816
    號、29年上字第3105號、30年上字第1831號、40年台上字第
    86號及76年台上字第4986號判例意旨參照）。
四、本院判斷之理由：
（一）被告辯稱扣案槍枝係乙○○所有，非其所有或寄藏，係乙○○告以槍枝藏放位置，並要伊供稱槍枝係「阿宏」所有
      後，承擔此罪，當時不知如何拒絕，方承認，於警訊、偵
      查及原審之供述均非真實等語。
（二）經查：
  １、本件係被告於本院審理時（本院準備程序時對事實仍不爭
      執）方更改供詞，辯稱未持有或寄藏槍枝，並供出槍枝之
      所有人為乙○○，故首需審究者為被告先前自白之真實性
      。
  ２、本件被告先前之自白與事實不符，不可採為認定被告有罪
      之證據，以下分敘之：
    認定自白是否實在，除查核被告先前供述及以扣案物認定
      外，並可自查獲處所及查獲情資等加以判斷。扣案槍枝經
      鑑定係具有殺傷力之改造槍枝，有鑑定報告附卷可資佐證
      ，惟此僅得證明槍枝為槍砲彈藥刀械管制條例所列管之槍
      枝，持有或藏放構成犯罪行為，然本件於槍枝上既未取得
      或採得任何與被告相關之證據，並無法自查獲之槍枝本身
      查出與被告之關連性，即無法以扣案槍枝及鑑定結果推認
      被告先前自白之真實性。
    再自本件查獲槍枝之經過情形觀之，本件為海岸巡防署及
      臺東縣警察局依搜索及監聽證人戊○○住處及電話後，查
      知戊○○曾於電話中談論持有槍枝之事，乃借提證人戊○○查證槍枝去向 (戊○○被查獲時未扣得與監聽內容相符
      之槍枝，此有本院調閱之94偵字第1948號卷可參)，經證
      人戊○○於警訊時供稱槍枝係向證人乙○○所借，並已返
      還，乃借提戊○○至乙○○住處查證，乙○○則指稱被告
      有槍，再帶同乙○○（戊○○先還押）至被告住處查，被
      告原供稱無槍枝，經乙○○告以「你不是有槍」等語後，
      方坦承，並帶同警員及乙○○至前一日曾搭乘乙○○駕駛
      之上開自小客車所到之黃國源住處，惟該處亦未查獲槍枝
      ，再經詢問被告，因被告未能供出，嗣後經乙○○告以是
      否放在向庚○○（戊○○之前妻）借用之車上，乙○○並
      告知該車係停放於庚○○住處地下室等語後，被告方帶同
      警員至查獲處所，並經乙○○連絡車主庚○○（即戊○○
      前妻），經錢女同意後，方於甫經乙○○返還（約還1、2
      小時）之上開車輛後座扣得本件槍彈，上開事實業經證人
      戊○○、庚○○、乙○○、辛○○及丁○○等證述在卷，
      該過程核與被告之供述相符，則自本件查獲槍枝過程顯示
      ，被告對槍枝之存在與否，及當時所在位置均不如證人乙○○清楚，故被告曾自白藏放槍枝之供述即與事實不符。
    詳細論之，扣案槍枝係在乙○○所借用之車上查獲，證人
      乙○○雖指稱槍枝為被告所持有，然車主即證人庚○○與
      被告不熟，並於本院結稱不可能借車予被告等語，則縱使
      被告知悉系爭車輛停放位置，既無車輛鑰匙，即不可能開
      車取槍，且槍枝為違禁物，此為眾人皆知之事，為免經查
      獲，豈可能置於自己無法取得之處所？此與一般持有槍枝
      係為供自己使用，當置於便利取得之處之情形不同，若槍
      枝確係被告持有，其竟將之藏放至無法取得，且係證人乙○○使用一晚，並甫歸還、易於取得之處所，此實與常理
      有違，故證人乙○○雖證稱槍枝係被告所有，其證述即有
      可疑。
    且自證人乙○○於本院之證述內容觀之，證人乙○○就槍
      枝為何人所有之證述不可採。其於本院審理時證稱（本院
      95 年11月28日審理筆錄）：94年9月19日海巡署人員因查
      戊○○槍砲案件時未扣到槍枝，但監聽伊與戊○○電話時
      有聽到槍枝之事，故至其住處，當時告知海巡署人員伊不
      知槍枝下落，要找被告，並由伊當場打電話予被告，約至
      被告家中見面，至被告住處時即告知海巡署人員要找槍，
      要他直接向海巡署人員說明，伊不知他們講什麼，之後一
      起至被告所說地點找槍，第一次未找到，之後在車上一直
      等被告供出地點，約一個小時後被告才說槍是放在戊○○
      家地下室停車場之車上，之後在車上找到槍，伊當時都在
      現場，是伊打電話給車主庚○○，請庚○○來開車門，之
      後在車上腳踏板處找到槍，9月18日晚上確有向庚○○借
      上開車輛，至隔日（19日）下午3、4點還車，海巡署人員
      係在其還車後約下午4、5點找到伊，借車至還車間載過多
      少人不知，但記得有己○○，18日晚上即載被告回家，之
      後19日尚有載過「張靜明」（音譯）之人，己○○曾告知
      槍係「阿宏」寄放在他那裡，因之前戊○○打電話問知道
      誰有槍，問到被告有槍，故海巡署人員查戊○○槍枝時方
      告知找被告。上開自小客車自伊向證人庚○○借車至還車
      ，均僅伊自己使用等語，其對被告指稱係證人乙○○要伊
      擔起此罪，並推予不詳姓名之「阿宏」部分均否認，然自
      證人乙○○證稱18日晚上向證人庚○○借車，載被告至朋
      友住處（即被告帶同警員查訪之黃國源住處），被告停留
      該處時間僅數小時後，證人乙○○即帶被告返家，之後乙○○尚載他人，且該車由其使用一整晚，直至警員查獲前
      1、2小時方將車輛開至查獲處所返還證人庚○○等情，則
      證人乙○○既未曾見被告上車時有攜帶查獲內裝槍枝之手
      提袋，且該槍枝確實曾經乙○○帶至被告首次帶同警員查
      槍但未查獲之處所，而被告又僅在該處停留短暫時間，乙○○則繼續借用上開車輛，並載其他人，且甫於查獲前1
      、2小時方還車，則扣案槍枝顯係長久使用並甫歸還上開
      車輛之乙○○所有之物，豈可能為僅搭乘、使用上開車輛
      數分鐘之被告攜帶上車並藏放在車上？故證人乙○○就槍
      枝來源之證述不實。
    復自證人庚○○之證詞亦得以證明扣案槍枝非被告所藏放
      ，證人庚○○於本院結稱雖知被告為乙○○之朋友，惟不
      熟，未向伊借過車，亦不可能借車給被告，乙○○係其夫
      戊○○很熟的朋友，故有來往，亦有向其借車，上開車輛
      為乙○○當日（18日）向伊借用，並於隔日（19日）傍晚
      約4、5點時還車，借車時告知要載行李，搜索車輛有經其
      同意，係警察要伊開門，當時看到被告拿槍出來覺得很奇
      怪等語，顯然證人庚○○既與被告不熟，更不可能將上開
      車輛借予被告，被告如何可能將槍枝藏放於不可能借予其
      使用之上開車上？而證人乙○○竟於無人知悉槍枝藏放處
      所時，即得正確供出槍枝之藏放處所及位置，顯然對扣案
      槍枝之狀況較之被告熟悉甚多，由此亦可推知被告實際對
      扣案槍枝並無管領之能力，如何可能持有並藏放？故被告
      先前自白槍枝為其藏放之詞顯即與事實不符而不可採。
    又參以查獲本件之海巡署人員之證詞，證人辛○○（海巡
      署）結稱本件與臺東分局共同查獲，係在偵辦戊○○所涉
      毒品案時，知其有3支改造槍枝之情資，亦有接獲檢舉，
      故當日借提戊○○追查槍枝，經戊○○供稱槍枝不是他的
      ，要問其其小弟乙○○，再由戊○○連絡乙○○，由乙○○處得知槍枝係在被告己○○處，並由乙○○帶同至被告
      住處等候，待被告返家時告知來意，並請伊配合交槍，被
      告先否認，經乙○○說槍不是在被告處後，被告方配合，
      先帶至東帝士大樓，到了之後又說槍枝不在該處，再帶至
      查獲地點，經其連絡車主開啟車門後，由被告指認裝槍之
      手提袋。證人丁○○亦證稱被告當時與乙○○交談時，被
      告曾說不知槍在何處，經乙○○說會不會是在昨天的袋子
      裡面，且被告與乙○○交情很好，有可能是被告擔下此案
      等語，嗣再經本院傳訊證人乙○○，固坦承當時確曾有如
      上開之對話，僅辯稱係因前一日有看到被告帶一個袋子，
      但下車時未看到他帶下車等語，然此顯違常情，蓋如何可
      能看到袋子就想到裡面藏放槍枝？且若確係槍枝，未見被
      告下車時取走，豈可能不送回或代為保管？故乙○○上開
      證述實甚可疑。然查獲過程既核與被告所述大致符合，顯
      然扣案槍枝當係乙○○所持有，非被告所藏放，故被告先
      前之自白係反於真實，而不可採信。
    況再參以證人戊○○於本院之證詞，更可證乙○○所述並
      非實在。證人戊○○結稱其於臺灣臺東地方法院檢察署94
      年度偵字第1948號偵查中供稱曾見過乙○○持有貝瑞塔手
      槍3枝及子彈2顆，因伊被查獲前10多天即94年9月初某日
      18 時許，曾向乙○○借其中1支槍枝，乙○○拿到其位於
      臺東市○○街二七二號4樓住處給他，放在其住處約2個小
      時左右就拿走了等語為實在，且扣案槍枝即係當日乙○○
      拿出來看的槍，如此肯定係因乙○○所有3把槍中有2把槍
      管較短，這把槍管較長，故能確認這把貝瑞廠牌之槍枝，
      認識乙○○時即知其有槍，故請他拿給伊看，伊不知乙○○事後將槍枝交予何人，但知其與被告常在一起，警訊時
      因警察一直要求伊交出槍枝，但伊沒槍，故將知道之槍枝
      供出，當日警察借提後，伊就直接到乙○○家，找到范某
      後就回去，故乙○○如何向警察說伊並不清楚，乙○○帶
      槍給他看時被告有同行，且應該知道，但係由乙○○交付
      槍枝，范某告知槍是一位花蓮朋友的，但非被告所有等語
      。此並經本院調閱臺灣臺東地方法院檢察署94年度偵字第
      1948號戊○○違反槍砲彈藥刀械管制條例案卷查悉甚詳，
      扣案槍枝亦確係與證人戊○○證述之槍型相符，顯見扣案
      槍枝確係乙○○所持有，查獲時被告當係應乙○○之要求
      ，方反於真實坦承持有並藏放槍枝。
    故參以本院所傳訊證人戊○○、乙○○、庚○○、辛○○
      、丙○○、丁○○之證述，本件查獲槍枝之情形，證人戊○○證稱係知悉乙○○有槍，故告知警員，此與乙○○之
      證述相符，而至乙○○處所時，乙○○再推予被告，並由
      警員帶同查槍，且多處均未查到，其後方經乙○○告知（
      「提醒」）被告後，方在查獲處所查得扣案槍枝，顯然乙○○較被告知悉槍枝藏放位置。再自上開證人之證述亦可
      得知槍枝確係乙○○所有，被告並未共同持有，故被告所
      辯堪予採信。
    扣案槍枝雖非被告所有，被告是否與乙○○共同持有扣案
      槍枝？依證人戊○○之證述，乙○○借槍予戊○○時，被
      告雖同至其住處，且應知有槍等語，被告亦坦承曾與乙○○同至該處，並曾多次見乙○○持槍，然共同持有需對物
      品有共同之所有或持有意思，依被告所述，係臨時受邀與
      乙○○同行，顯非係以共同之意思持有槍枝，乙○○既未
      事前告知，且事後亦未有共同持有之意思，尚難以偶然出
      現於乙○○持槍之現場，或僅知悉乙○○持有槍枝，即認
      被告有共同持槍之意。
    本件被告前雖曾自白藏放槍枝，惟依上開證人證述內容及
      查獲情形，得以認定扣案槍枝並非被告藏放在查獲處所，
      且槍枝確非被告所有，其自白與真實不符，自不得採認定
      其有罪之證據。
  ２、再參以本件認定被告犯罪之證據除上開所述反於真實無法
      作為認定犯罪之被告自白外，雖有扣案之槍枝、搜索扣押
      筆錄、相片及鑑定結果為證，然上開證物僅得證明查獲過
      程合法，及扣案槍枝係槍砲彈藥刀械管制條例所列管之物
      品，惟扣案槍枝既非在被告住處或與被告有關之處所查獲
      ，本件搜索及查獲扣案槍枝之處所為車牌號碼8Ｗ-6263號
      自小客車，本件檢察官起訴時雖認上開自小客車為被告所
      駕駛，惟經查，該部自小客車係訴外人庚○○所有，並借
      予訴外人乙○○使用，業經證人庚○○及乙○○證述在卷
      ，並有車號查詢汽車車籍附卷可參，故上開自小客車並非
      被告所有或駕駛堪以認定，依此即未能直接以搜索扣押筆
      錄、查獲處所認定被告確曾持有或寄藏扣案槍枝，上開鑑
      定結果自亦無法作為認定被告有罪之證據。
  ３、綜上所述，本件除所扣得之上開槍枝及被告反於真實之自
      白外，並無證據得以證明被告有持有或寄藏系爭槍枝之行
      為，被告辯稱未持有或寄藏扣案槍枝之辯解為可採。此外
      復查無其他積極證據足以證明被告有起訴書所載犯行，核
      之上開規定所示，自應為被告無罪之判決。
五、原審誤信被告違反真實之自白，而判處被告寄藏系爭槍枝，
    惟被告其後已就其自白違反真實性部分加以供述，且經查扣
    案槍枝確非被告所有，原審誤為有罪判決，被告提起上訴，
    為有理由，應由本院撤銷改判。至被告所為是否另構成頂替
    罪、乙○○所涉持有扣案槍枝罪及戊○○所為是否構成槍砲
    彈藥刀械管制條例之罪部分，既均未經檢察官起訴，自非本
    院審理範圍，是否構成犯罪，應由檢察官另行偵辦。
據上論斷，應依刑事訴訟法第369條第1項前段、第364條、第301
條第1項，判決如主文。
本案經檢察官甲○○到庭執行職務。
中　　華　　民　　國　　96　　年　  　3　　月　　2    日
                        審判長法  官  何方興
                              法  官  林德盛
                              法  官  王紋瑩
以上正本證明與原本無異。
如不服本判決，應於送達後十日內，向本院提出上訴狀。其未敘
述理由者，並應於提出上訴狀後十日內向本院補提理由狀 (須附
繕本)。
                              書記官  吳家瑩
中　　華　　民　　國　　96　　年　　3　　月　　3      日
